最高法院刑事判決　　　　　　　　　　　　　　　八十七年度台上字第三五三七號
　　上　訴　人　乙○○
　　　　　　　　甲○○
右上訴人等因貪污案件，不服台灣高等法院高雄分院中華民國八十七年二月十二日第
二審判決（八十六年度上訴字第二六三八號，起訴案號：台灣屏東地方法院檢察署八
十六年度偵字第四二八三、五一六○號），提起上訴，本院判決如左：
    主  文
上訴駁回。
    理  由
本件原判決認定上訴人乙○○為現任屏東縣竹田鄉鄉長，係依據法令從事公務之人員
。上訴人甲○○為乙○○讀高中時期之舊識。緣於民國八十五年八月間，屏東縣政府
同意竹田鄉鄉立托兒所納為正式編制，並於同年十二月十六日函竹田鄉公所核定鄉立
托兒所保育員職務溯自同年八月二十日生效，鄉公所人事管理員邱信鐘立即於八十六
年一月八日簽請乙○○核發派令，惟遭乙○○批示召開主管會報再議，迄同年三月三
日邱信鐘再次簽請乙○○核發派令，乙○○復以查明保育員到縣政府抗爭之事為由，
續予擱置不發。而保育員丘月娥、劉秀瑩、王芳惠、謝喜停、黃昭媛、張勝止、宋菊
香等七人，在派令遲遲未接獲，無法正式納編之情形下，心中著急，因得知甲○○與
乙○○熟稔，乃經由村幹事李日新之介紹找上甲○○，請代向乙○○表明渠等願每人
交付新台幣（下同）十萬元，以求順利派職，甲○○答應後遂找乙○○商議此事，經
其同意後，二人便基於犯意之聯絡，由甲○○代表乙○○出面，於同年四月十二日午
間，在頭崙托兒所辦公室，向丘月娥等七人收受賄款共計七十萬元。甲○○收受賄款
後，當日便告知乙○○已拿到錢，於是乙○○在同年月十四日批准核發保育員之派令
，二人並約好當日下午在友人李育貞家中，由甲○○將賄款中之五十萬元交付乙○○
收執，另二十萬元則留作己用，充為乙○○抵償其部分債務。嗣於同年五月間，經法
務部調查局屏東縣調查站查獲，甲○○於檢察官偵查中自白犯行，並自動繳交其個人
所得之財物二十萬元等情。係以上開事實，訊據上訴人甲○○供認有於前揭時地向丘
月娥等七人收受共七十萬元不諱，並據其於屏東縣調查站供稱：「八十六年四月十二
日下午約五時許，我拿了丘月娥等七位保育員交給我之七十萬元賄款後，便直接開車
前往竹田鄉公所鄉長室找鄉長乙○○，由於乙○○曾在八十四年初某日向我借過現金
九十萬元，所以我即將前述七十萬元放在車子右前座置物箱內，然後空手逕與乙○○
表示七十萬元我拿到了在我車上，這筆七十萬元先還給我，不足額日後再還，經乙○
○同意後，我便離開鄉公所」，「丘月娥等七位保育員係找村幹事李日新出面託我幫
忙關說渠等升任正式保育員，因李日新告訴我，她們每人願出十萬元，共七十萬元給
鄉長乙○○，希望我能幫忙，我受託之後，便在八十六年四月十一日中午休息時間找
乙○○談論保育員升正式人員之事，我便告訴鄉長，丘月娥等七位保育員願每人出十
萬元共七十萬元交給渠，希望渠能批准她們升正式保育員，乙○○當場向我表示說『
你去辦就好』，於是我就透過李日新介紹與丘月娥等七人接洽」、「丘月娥等七名保
育員所提出之七十萬元賄款，係於四月十二日下午於頭崙托兒所交給我，當時我是和
乙○○講好將該款當做乙○○欠我九十萬元清償欠債用，故當時並未交錢給乙○○，
至四月十四日下午三時左右，當時我在鄉代會副主席李育貞家中聊天，乙○○打電話
給我，向我表示他急需五十萬元急用，於是乙○○便到李育貞家中向我拿了五十萬元
之現金，剩二十萬元仍作為抵償我債務之用。」等語。又其於檢察官偵查中供稱：「
我之前曾受李日新之託，便在八十六年四月十一日中午休息時間至鄉長室找鄉長談保
育人員升遷之事，說她們保育人員決定每人要出十萬元共七十萬元交給鄉長，希望鄉
長批准升為正式保育員，問鄉長意思如何，鄉長說好，說叫我去辦。我在八十六年四
月十二日下午約四時許，在頭崙托兒所，……她們七位保育員當場將包好湊齊之七十
萬元（用報紙包好），我（取得款項後）便開車直接去找鄉長，約當日下午五時許（
到達鄉公所），我將錢留在車上右前置物箱中，直接上去找鄉長，我告訴他說東西已
經拿來了，我跟他說這條錢還我，因我之前有跟他說東西我已拿到在我車上，你要准
人家。」、「在去年農曆年前，鄉長向我借一筆現金九十萬元，直到當時均未歸還」
、「（鄉長當時是否立刻同意你將該筆款項抵債﹖）是，因我之前向他要過很多次。
」、「因大約過了二、三天竹田鄉有很多人都知道此事，我心中害怕，於是打電話給
李日新請她們在八十六年四月十六日在頭崙村托兒所集合，我告訴她們風聲那麼大，
妳們要我辦的事我都辦好妥了，鄉長沒拿錢，是我拿了，……為平息此事，故開本票
予她們。」、「我收到七十萬元後，怕鄉長欠我的錢要不回來，就向鄉長說該筆錢抵
他欠我九十萬元的一部分，他同意我如此做。」、「八十六年四月十四日乙○○打行
動電話給我，問我那裡有沒有錢，我當時在副主席李育貞家中，我告訴他那條錢還沒
用，他說要五十萬元，我叫他到李育貞家中拿，因我仍把錢放在我車上，他到李某家
中拿到錢後就離去了，……」等語。而其於第一審時亦供稱：「我收的二十萬元，實
際上是乙○○還我的錢，另五十萬元由乙○○拿走」、「保育員先找我，我才與乙○
○談，他認可後，我才向保育員各收十萬元後交與乙○○，我在十二日收齊錢，至十
四日乙○○向我說他核准了，我才交付他七十萬元，因他欠我二十萬元，我才付他五
十萬元，二十萬元是他還我的錢。」等語，所為供述，核與證人李日新所述情節相符
，並經丘月娥、劉秀瑩、王芳惠、謝喜停、黃昭媛、張勝止、宋菊香分別證述交付賄
款共七十萬元之情明確，復有宋菊香、劉秀瑩、王芳惠等人向郵局提款之紀錄附卷佐
證。另據上訴人乙○○於屏東縣調查站供稱：「八十六年三月底甲○○在鄉長室問我
為何不批准保育員補實案﹖我說風聞她們到縣政府抗爭，我要她們為此提書面報告，
過了幾天他在鄉長室向我提議每名保育員拿十萬元好不好﹖我不置可否，他說不要怕
，如果有什麼事，就說是他拿去花掉的，與我無關，又過了數日，他拿了一份七名保
育員聯名報告給我看，看完後他又取回說錢還未收齊，到了四月十四日上午他又拿了
一份保育員聯名報告給我，我就批准該案，並把該報告附在人事邱信鐘八十六年三月
三日簽呈上發佈命令，就在當（十四）日下午約三時許，甲○○通知我到鄉代會副主
席李育貞家中會面，我在其宅客廳單獨會見甲○○，他拿報紙包了五十萬元現款給我
，我就隨即離去。」，並於偵查中供承：「（甲○○有無告知他們收到的七十萬元先
抵你欠他的九十萬元﹖）有告訴我，因我有欠他錢，我沒說什麼。」、「八十六年四
月十四日上午他（指甲○○）拿二份報告給我，我就批了，當天我與他連絡時，告訴
我錢已收齊了，我就到李育貞家中，他就拿五十萬元給我，……剩下的二十萬元是作
為我還他前欠之二十萬元。」等語。並有其書寫之自白書影本在卷，且與甲○○所供
情節相符，是上訴人等之前開自白，顯與事實相符。另屏東縣政府於八十五年八月間
已同意竹田鄉鄉立托兒所納為正式編制，並於同年十二月十六日函竹田鄉公所，核定
鄉立托兒所保育員職務溯自同年八月二十日生效，該鄉公所人事管理員邱信鐘於八十
六年一月八日即簽請乙○○核發派令，惟遭批示召開主管會報再議，迄同年三月三日
邱信鐘再次簽請核發派令，乙○○復以指示查明保育員到縣政府抗爭之事為由，續予
擱置不發等情，亦據邱信鐘證述屬實，並有邱信鐘之簽呈二紙附卷可佐。又上訴人甲
○○於偵查中自白外，復自動繳交其個人所得之財物二十萬元，有扣押物品清單在卷
為憑。上訴人等罪證明確，犯行均堪認定，為其所憑之證據及認定之理由。而以上訴
人甲○○所辯：我要將之轉給（賄款）乙○○時，他要我將該款項退還，乙○○並無
收受賄款之犯意云云，及上訴人乙○○所辯：對甲○○向保育員收款之事，我均不知
情，在李育貞家中，我僅是單純向甲○○借錢而已，調查站中之自白並不實在，我並
無收賄之犯行云云，均係卸責之詞，不足採信，亦於理由內加以指駁說明。查上訴人
乙○○為現任屏東縣竹田鄉鄉長，係依據法令從事公務之人員，其對於職務上之行為
，收受賄賂之犯行，係犯貪污治罪條例第五條第一項第三款之罪；上訴人甲○○雖非
依據法令從事公務之人員，惟其與依據法令從事公務之人員共同犯之，依同條例第三
條之規定，亦犯同條例第五條第一項第三款之罪。上訴人二人就前開犯行，彼此間有
犯意之聯絡及行為之分擔，俱為共同正犯。上訴人甲○○於偵查中自白犯行，並自動
繳交其所得財物二十萬元，依同條例第八條第二項，應減輕其刑。因將第一審不當之
判決撤銷，改判依貪污治罪條例第三條、第五條第一項第三款、第八條第二項、第十
條第一項、第十七條、第十九條、刑法第二十八條、第三十七條第二項，並審酌上訴
人等犯罪之一切情狀，分別量處乙○○有期徒刑九年、褫奪公權五年；甲○○有期徒
刑四年、褫奪公權二年。另上訴人等所得財物七十萬元，應予追繳（其中二十萬元已
扣案，無庸追繳）沒收，如全部或一部無法追繳時，以其財產抵償之。經核於法尚無
違誤。上訴人乙○○上訴意旨略稱：依共同被告甲○○在屏東縣調查站所供其曾告知
保育員，其所收之七十萬元仍在伊處，鄉長乙○○要其退還，該七十萬元未轉交乙○
○，與保育員丘月娥在調查站所供相符，亦經保育員劉秀瑩、謝喜停為同樣證明，原
審未對此有利於上訴人之證據，而以上訴人受交保之誘，為不實之自白及甲○○前後
不一致之供詞，採為證據，顯有違背法令云云。上訴人甲○○上訴意旨略稱：上訴人
無與乙○○共犯貪污之故意與行為，不過受託轉達保育員丘月娥等七人意思，而送賄
款，且非乙○○之代表，無犯意聯絡之事實。乙○○於調查站所供及書寫之自白書，
僅承認上訴人收到七十萬元賄款，抵充其舊欠之九十萬元債務，有告訴伊，且從以後
上訴人簽發七張本票共七十萬元交與邱月娥等事實，可見係上訴人個人之行為，與乙
○○無關，無共犯貪污收受賄賂事證，原判決有採證違法，理由不備及未調查證據之
違背法令云云。惟查採證認事，乃事實審法院之職權，原判決既就上訴人等及各證人
分別在調查單位、偵審中之供詞，與卷存之資料，依調查所得之證據，綜合論斷，已
明其得心證之理由，核與證據法則無違，亦無理由不備及適用法則不當之可言。上
訴意旨，徒就原審採證認事職權之適法行使，及原判決理由已經說明之事項，任意指
為違背法令，非有理由，應予駁回。
據上論結，應依刑事訴訟法第三百九十六條第一項，判決如主文。
中      華      民      國    八十七    年      十      月    二十二    日
                              最高法院刑事第三庭
                                  審判長法官  蔡  詩  文
                                        法官  莊  登  照
                                        法官  洪  明  輝
                                        法官  蔡  清  遊
                                        法官  石  木  欽
      右正本證明與原本無異
                                              書  記  官
中      華      民      國    八十七    年      十      月    二十八    日
